【裁判字號】    92,上易,1021
【裁判日期】    920627
【裁判案由】    竊盜
【裁判全文】
臺灣高等法院刑事判決                          九十二年度上易字第一０二一號
    上  訴  人  台灣桃園地方法院檢察署檢察官
    上  訴  人  丁○○
    即  被  告
右上訴人因被告竊盜案件，不服臺灣桃園地方法院九十一年度易字第二一一三號，中
華民國九十二年二月十七日第一審判決（起訴案號：臺灣桃園地方法院檢察署九十一
年度偵字第一四七二八號），提起上訴，本院判決如左：
    主  文
原判決撤銷。
丁○○無罪。
       理  由
一、公訴意旨略以：被告丁○○前於民國八十九年間因違反毒品危害防治條例案件，
    經台灣板橋地方法院判處有期徒刑四月確定，甫於民國九十一年一月十九日執行
    完畢。詎仍不知悔改，復意圖為自己不法之所有，於九十一年八月六日下午八時
    許，在桃園縣桃園市○○路六十一巷內，以其所有之鑰匙一支，竊取丙○○所有
    之車牌號碼Ｖ五─八七三一號自用小客車一輛，得手後留供己用，並將登記第三
    人鄒懷君所有、由丁○○使用之車牌號碼ＣＪ─九一一七號自小客車之車牌二面
    改懸掛於上開竊得，原車牌號碼為Ｖ五─八七三一號之自用小客車上。嗣丁○○
    將上開自用小客車停放在桃園市○○路○段一三六號前，為警發現可疑而在場埋
    伏守候，於九十一年八月七日凌晨二時三十分許，丁○○欲駕駛上開自小客車時
    ，為警當場查獲，並扣得其所有，且供犯罪所用之鑰匙一支。因認被告涉有刑法
    第三百二十一條竊盜罪嫌云云。
二、按犯罪事實應依證據認定之，無證據不得推定其犯罪事實；不能證明被告犯罪者
    ，應諭知無罪之判決，刑事訴訟法第一百五十四條、第三百零一條第一項分別定
    有明文。又所謂認定犯罪事實之證據，係指足以認定被告確有犯罪行為之積極證
    據而言，如未發現相當證據，或證據不足以證明，自不能以推測或擬制之方法，
    以為裁判基礎。且告訴人之告訴，係以使被告受刑事訴追為目的，是其陳述是否
    與事實相符，仍應調查其他事實以資審認，始得為不利被告之認定。又認定不利
    於被告之事實，需依積極證據，苟積極證據不足為不利於被告事實之認定時，即
    應為有利於被告之認定，更不必有何有利之證據。次按，刑事訴訟法上證明之資
    料，無論其為直接證據或間接證據，均須達於通常一般人均不致有所懷疑，而得
    確信其為真實之程度，始得據為有罪之認定，若其關於被告是否犯罪之證明未能
    達此程度，而有合理之懷疑存在，致使無從形成有罪之確信，根據「罪證有疑，
    利於被告」之證據法則，即不得遽為不利被告之認定，其以情況證據（即間接證
    據）斷罪時，尤須基於該證據在直接關係上所可證明之他項情況事實，本乎推理
    作用足以確認被告有罪，方為合法，不得徒憑主觀上之推想，將一般經驗上有利
    被告之其他合理情況逕予排除，此觀諸最高法院七十六年度臺上字第四九八六號
    、三十二年度上字第六七號判例意旨亦甚顯明。
三、公訴意旨認被告涉犯竊盜罪，無非以被害人丙○○指訴（見偵查卷第一四頁），
    ，並有車輛竊盜、車輛失竊資料個別查詢報表─查詢車輛認可資料、贓物領據各
    一紙、照片五紙附卷（偵查卷第一八頁、第二四頁至第二七頁），及被告所有，
    且供犯罪使用之鑰匙一支扣案可資佐證（偵查卷第二八頁）。又被告於警訊時供
    稱：由伊向乙○○借車，車號ＣＪ─九一一七號車牌由伊懸掛上去云云（見偵查
    卷第一一頁），惟事後於偵查中改供稱：係由乙○○向伊借用車牌懸掛，伊並未
    駕駛上開被害人丙○○遭竊之自小客車云云（見偵查卷第三三頁），其供述先後
    不一，並證人乙○○於偵查中亦否認有竊取上開自小客車，借予丁○○等情（偵
    查卷第四九頁反面），且被告於為警查獲之現場即自承該車為其所竊，直至警局
    製作筆錄時，始推給乙○○一節，經證人即查獲本件竊案之台北縣警察局板橋分
    局偵查員李滿興於偵查中到庭證述無訛（見偵查卷第六二頁反面）等為其論據。
四、訊據被告丁○○對於將上開車牌號碼ＣＪ─九一一七號自小客車之車牌懸掛在車
    牌號碼Ｖ五─八七三一號自用小客車上，並以扣案自己所有鑰匙，將本案失竊自
    用小客車，從乙○○家附近，開到桃園萬壽路三段一三六號路旁，回租屋處睡覺
    ，迄凌晨外出時為警查獲之事實供承不諱，惟自警訊、偵查、原審、本院審理中
    皆堅決否認有竊盜之犯行，辯稱：上開車牌號碼Ｖ五─八七三一號自用小客車是
    向朋友乙○○借的，被告是於九十一年八月六日當天傍晚去向乙○○借車，天色
    已暗，幾點不太清楚，當時還有戊○○、甲○○、己○○等人在場，乙○○帶被
    告到車旁，被告就上車，找不到鑰匙孔，鑰匙的外表已被乙○○破壞，乙○○說
    鑰匙已經壞了，隨便的鑰匙都能開，被告就用自己的鑰匙，將車開回租屋處附近
    ，並非被告竊盜取得，被查獲之初，就有告訴李滿興警員是向朋友借車，還帶他
    去找乙○○等語。
五、經查：
 （一）證人戊○○、甲○○、己○○經本院隔離訊問結果，證人戊○○結證稱：「
       我去乙○○家拿藥（按：指毒品）時，我看乙○○拿車鑰匙給他，當天還有
       甲○○、己○○在場，我沒有注意看那部車有無停在乙○○家。」，證人己○○證稱：「我只看到乙○○拿鑰匙到外面給被告，我一看就覺得那像是車
       鑰匙，我不記得乙○○與被告說了什麼。」，證人甲○○稱：「我約乙○○
       要去他家附近拿藥（按：指毒品），我去時被告坐計程車到乙○○家，我拿
       完藥要走時，被告在乙○○家附近向乙○○拿鑰匙，我拿藥時，證人戊○○
       也有在場。」，就【被告向乙○○借車】一節，要屬相符，雖證人戊○○、
       甲○○、己○○均一致證稱「被告有向乙○○拿鑰匙」，而被告卻自承「係
       以自己鑰匙將本案失竊車輛駕駛離去」，經本院質之被告，據被告供稱：「
       我起先有向乙○○拿鑰匙，乙○○跟我走到車旁時，我發現方向盤的鑰匙座
       沒有鑰匙孔，乙○○說隨便一支鑰匙孔就可以開，所以我就將鑰匙還他。」
       （本院卷第九六頁），被告所稱為借車，先向乙○○拿鑰匙，乙○○跟被告
       走到車旁後，發現方向盤的鑰匙座沒有鑰匙孔，乙○○說隨便一支鑰匙孔就
       可以開，乃將鑰匙還他，尚合情理。
 （二）又被告於警訊時供稱：被告向乙○○借車，ＣＪ─九一一七號車牌由被告懸
       掛上去云云（見偵查卷第一一頁），事後於偵查中改稱：係乙○○向被告借
       用車牌懸掛，被告並未駕駛上開被害人丙○○遭竊之自小客車云云（見偵查
       卷第三三頁），供述固先後不一，惟據被告於本院陳稱：「（為何在警局說
       車牌是你掛上去的，但在偵查中說是乙○○跟你借車牌掛上去的？）車牌是
       我的，我自己掛上去的，在檢察官偵訊時是想講，車是向他借的，乾脆說車
       牌是他掛的，當初向他借車時，車子沒有掛車牌，所以我就將車牌掛上去，
       我知道那是贓車，因為沒掛車牌。」（本院卷第九五頁），可認其於偵查中
       供陳「乙○○向被告借用車牌懸掛」一詞，真意應在辯解【車子係向乙○○
       借用，掛在失竊車上，案外人鄒懷君所有，由被告使用之ＣＪ─九一一七號
       車牌，也是乙○○向被告借用】，況被告於警訊、偵查、原審，迄本院審理
       中，皆否認竊取本案車輛，堅稱係向乙○○借用，則登記案外人鄒懷君所有
       ，由被告使用之車牌號碼ＣＪ─九一一七號自小客車之車牌二面，究係由被
       告懸掛上去，抑由乙○○向被告借用車牌懸掛，就本案之認定，實無關宏旨
       。
 （三）又據被害人陳至厚於警局指稱：「我於九十一年八月六日二十時許發現該車
       遭竊，隨即至桃園縣警察局桃園分局大樹派出所報案，至於確切失竊時間我
       無法確定，因八月六日早上，我尚有看到該車，是下班回家後才發現該車遭
       竊。」，可見本案車輛失竊時間應在九十一年八月六日下午八時之前，審之
       被告於本院陳述「在九十一年八月六日當天傍晚去向乙○○借車，天色已暗
       ，幾點不太清楚」等語，被告借車時間則為九十一年八月六日當天傍晚，就
       「失竊時間」與「借車時間」，推敲以觀，本案車輛既於九十一年八月六日
       下午八時之前已失竊，被告於九十一年八月六日傍晚左右，借得該車，按日
       常生活經驗法則，也非絕無可能。
 （四）按審判外之自白，若與事實相符，固非不得採為證據。惟公訴人所指，被告
       於為警查獲之現場即自承該車為其所竊，直至警局製作筆錄時，始推給乙○○，經證人即查獲本件竊案之台北縣警察局板橋分局偵查員李滿興於偵查中
       到庭證述無訛一節（見偵查卷第六二頁反面），不僅被告於原審、本院審理
       中皆否認其事，經與前揭事證，亦不相符，尚難遽此認定被告涉犯竊盜罪行
       。
 （五）另證人乙○○於本院審理中，經傳拘皆未到庭，雖證人乙○○於偵查中證稱
       ：「未竊取上開自用小客車，更未交付予被告」等語，所涉竊盜案件，並據
       台灣桃園地方法院檢察署檢察官以九十一年度偵字第一四七二八號於九十一
       年九月三十日不起訴處分確定，也不能遽而推論本案車輛，必係被告所竊。
       此外，復查無其他積極事證足資認定被告涉犯本案犯行，不能證明被告犯罪
       。至被告於偵查、原審、本院審理中，皆不否認知贓，乃涉犯贓物罪之另一
       問題。
六、原審未及詳查，以被害人丙○○指訴，及車輛竊盜、車輛失竊資料個別查詢報表
    ─查詢車輛認可資料、贓物領據各一紙、照片五紙，被告所有供犯罪使用扣案之
    鑰匙一支資為佐證，及被告於警訊時供稱：由伊向乙○○借車，車號ＣＪ─九一
    一七號車牌由伊懸掛上去，事後於偵查中改供稱：係由乙○○向伊借用車牌懸掛
    ，伊並未駕駛上開被害人丙○○遭竊之自小客車，並證人乙○○於偵查中亦否認
    有竊取上開自小客車，借予丁○○等情，且被告於為警查獲之現場即自承該車為
    其所竊，直至警局製作筆錄時，始推給乙○○一節，經證人即查獲本件竊案之台
    北縣警察局板橋分局偵查員李滿興於偵查中到庭證述等情，遽予論罪科刑，容有
    未洽，被告上訴有理由，應由本院撤銷改判，諭知被告無罪。
七、台灣板橋地方法院檢察署九十二年度偵字第八五六八號移送併辦，及檢察官上訴
    意旨略以：併辦部分與已經起訴之本案，有連續犯關係，屬裁判上一罪，查本案
    既經本院諭知無罪，與併辦部分自無連續犯等裁判上一罪關係，本院不能併予審
    理，應予退回。
據上論斷，應依刑事訴訟法第三百六十九條第一項前段、第三百六十四條、第三百零
一條第一項，判決如主文。
本案經檢察官曾忠己到庭執行職務。
中      華      民      國    九十二    年      六      月    二十七    日
                              臺灣高等法院刑事第六庭
                                  審判長法  官  陳  春  秋
                                        法  官  高  明  哲
                                        法  官  洪  英  花
右正本證明與原本無異。
不得上訴。
                                        書記官  陳  威  霖
中      華      民      國    九十二    年      六      月      三十    日


司法院資訊處製作；財團法人民間司法改革基金會備份。
